【裁判字號】    98,簡上,922
【裁判日期】    981030
【裁判案由】    詐欺
【裁判全文】
臺灣板橋地方法院刑事判決             98年度簡上字第922號
公  訴  人  臺灣板橋地方法院檢察署檢察官
上  訴  人
即  被  告  甲○○
                      樓
上列上訴人即被告因詐欺案件，不服民國98年6 月17日本院98年
度簡字第4687號第一審判決（聲請簡易判決處刑案號：98年度偵
字第11205 號）提起上訴，本院管轄之第二審合議庭判決如下：
    主    文
上訴駁回。
甲○○緩刑年。
    事    實
一、甲○○明知申辦金融機構帳戶使用乃個人理財之行為，若將
    自己之金融機構帳戶金融卡及密碼出售、出租或提供他人使
    用，可能因此供不法詐騙份子用以詐使他人將款項匯入後，
    再加以提領之用，並能預見可能因而幫助他人從事詐欺取財
    犯罪，竟不違背其本意，仍基於幫助他人詐欺取財之不確定
    故意，於不詳時間、地點，將其所有之渣打國際商業銀行新
    莊簡易型分行（下簡稱渣卡銀行新莊分行）帳號0000000000
    00號帳戶之提款卡及密碼，交付與犯罪集團作為犯罪工具之
    用。嗣該犯罪集團成員，意圖為自己不法之所有，於民國98
    年3 月初，先於網路聊天室與乙○○交談而取得其手機門號
    ，旋撥打該門號詢問乙○○相約見面，惟乙○○並未赴約，
    嗣有該集團另名成員，以電話向乙○○佯稱：因乙○○未赴
    約已破壞行規，要求乙○○給付新臺幣（下同）12,000元，
    乙○○因而陷於錯誤，於同月5 日下午8 時36分許，依指示
    匯款12,000元至前揭渣打銀行新莊分行帳戶內，並旋遭提領
    。嗣因乙○○察覺有異報警處理後，始循線查悉上情。
二、案經臺北縣政府警察局蘆洲分局移送臺灣板橋地方法院檢察
    署檢察官偵查後聲請簡易判決處刑。
    理    由
一、按被告以外之人於審判外之言詞或書面陳述，除法律有規定
    者外，不得作為證據；又被告以外之人於審判外之陳述，雖
    不符合同法第159 條之1 至第159 條之4 之規定，但經當事
    人於審判程序同意作為證據，法院審酌該言詞陳述或書面陳
    述作成時之情況，認為適當者，亦得為證據。當事人、代理
    人或辯護人於法院調查證據時，知有第159 條第1 項不得為
    證據之情形，而未於言詞辯論終結前聲明異議者，視為有前
    項之同意，刑事訴訟法第159 條第1 項、第159 條之5 分別
    定有明文。本判決下列所引用之各該被告以外之人於審判外
    之陳述，雖屬傳聞證據，惟均經當事人於法院準備程序及審
    判期日中表示無意見，而不予爭執，且迄至言詞辯論終結前
    亦未再聲明異議，法院審酌此等證據資料製作時之情況，尚
    無違法不當及證明力明顯過低之瑕疵，亦認為以之作為證據
    應屬適當，故揆諸前開規定，依刑事訴訟法第159 條之5規
    定，認前揭證據資料均例外有證據能力。
二、訊據被告甲○○固不否認其所有上揭渣打銀行新莊分行帳戶
    遭詐欺集團用以詐騙被害人乙○○匯入款項之事實，惟矢口
    否認有何幫助詐欺犯行，辯稱：我於98年3 月3 日攜帶提款
    卡將帳戶的錢均領出後，約經過4 、5 天後至銀行補摺時，
    經銀行人員告知才知道系爭帳戶已被列為警示帳戶，回家後
    找不到提款卡也才發現提款卡遺失，但存摺仍存在，故提款
    卡何時不見，我不清楚，至於密碼我有寫在套子上面，因為
    我有好幾個帳戶，而系爭帳戶帳戶平常做為個人信用貸款扣
    款使用云云。經查：
  (一)系爭渣卡銀行新莊分行帳戶，乃為被告申辦開設，惟被害人
    乙○○因遭詐欺集團詐騙，於98年3 月5 日8 時36分許匯款
    12,000元至被告之上揭渣打銀行新莊分行帳戶，旋即遭提領
    乙節，已據被害人乙○○指訴綦詳，並有渣打銀行新莊分行
    98年4 月28日渣打商銀新莊字第09800062號函檢附之開戶資
    料暨資金往來明細記錄，及臺北縣政府警察局新莊分局中港
    派出所受理刑事案件報案三聯單、受理各類案件紀錄表、受
    理詐騙帳戶通報警示簡便格式表、內政部警政署反詐騙案件
    紀錄表、自動櫃員機交易明細表各1 份存卷足參（詳偵查卷
    第8 至15、27至30-1頁），堪認被告所有之上開銀行帳戶確
    實已遭詐欺集團用以詐騙被害人陳倫銓甚明。
  (二)被告雖以前揭情詞置辯。惟查：
  1.金融機構帳戶，事關存戶個人財產權益之保障，與存戶之存
    摺、金融卡及密碼結合，其專屬性、私密性更形提高，若落
    入不明人士手中，極易被利用為取贓之犯罪工具，是一般人
    均有妥為保管以防止他人任意使用之認識，以免帳戶內存款
    遭他人盜領或帳戶遭冒用，故稍有社會歷練、經驗之人，均
    知悉提款卡除應與該帳戶存摺分別收存外，金融卡之密碼更
    為持卡領款之重要憑據，於取得金融卡密碼後均會將之牢記
    於心，或將金融卡與密碼分置兩地，以免徒增金融卡及密碼
    同為他人取得、利用之風險。本件被告係智慮成熟之成年人
    ，對於上開社會經驗及常情，自應知之甚稔，其焉有任意將
    系爭提款卡之密碼抄錄於提款卡封套上而同時存放並致一併
    遺失或遭竊之理。況參酌被告於審理中供陳：系爭帳戶之密
    碼為其妻之生日等語，顯示其早已熟記系爭帳戶之密碼，卻
    仍將之記載在提款卡之封套上，已與一般人管理帳戶提款卡
    之常情有違，且徒增他人未經同意而使用上開帳戶之風險，
    並使密碼之保護作用喪失殆盡，尤難信其所辯屬實。
  2.再矧詐欺正犯係為避免自金融機構帳戶之來源回溯追查其身
    分，而使用他人金融機構帳戶供被害人匯款及取贓，其對於
    金融機構帳戶所有人發現存摺及金融卡遺失或遭竊時，會向
    警方報案，並向金融機構辦理掛失止付，當知之甚稔，其既
    有意利用他人帳戶作為詐騙工具，當無選擇一隨時可能遭真
    正存款戶掛失而無法使用之帳戶之可能，輔以現今社會上，
    確實存有不少為貪圖小利而出售自己帳戶供他人使用之人，
    是詐欺正犯僅需支付少許金錢，即可取得可完全操控而無虞
    遭掛失風險之他人帳戶，實無明知係他人所遺失或遭竊之金
    融機構帳戶，仍以之供作詐得款項匯入之用之必要，否則，
    若在其行騙後未及提領該帳戶內之贓款前，該帳戶即遭掛失
    ，豈非無法遂其詐財之目的，是詐欺正犯應無將涉及詐騙成
    否之關鍵置於如此不確定境地之可能。然本案被告先於98年
    3 月3 日將其系爭帳戶內之存款餘額19,181元提領出19,000
    元後，上開帳戶於98年3 月5 日至6 日期間即有多達6 筆之
    匯、提款資料，且均係他人匯款至上開帳戶後，旋即遭提領
    ，此觀系爭帳戶之交易明細紀錄即明（見偵查卷宗第30-1頁
    ），可見不明人士在向被害人為詐騙行為時，確有充分把握
    該帳戶不會被帳戶所有人掛失止付。再近年來詐欺集團大量
    利用人頭帳戶作為收取詐騙所得款項之工具，此經媒體廣為
    披露，並經相關單位宣導多時，被告自亦知之甚詳，是倘所
    持有之金融卡及密碼同時遭竊或遺失時，必能認知該帳戶遭
    不法之徒惡用之可能性，應會於發覺立刻報警處理暨向銀行
    辦理掛失，以為保障己身權利義務之相關舉措，惟參酌系爭
    帳戶之前揭交易明細紀錄，可知被告乃經常使用該帳戶，故
    對於該帳戶提款卡之保管，當十分注意，惟事後卻均未見其
    有向金融機構辦理掛失及補發提款卡手續，可徵其前揭抗辯
    確實存有瑕疵。是以被告應係將上開帳戶之提款卡交付不明
    人士供作人頭帳戶使用，並告知提款密碼，不明人士方能無
    所顧忌，輕易利用上開帳戶作為詐欺取財之工具。
  3.此外，一般於金融機構開設存款帳戶暨請領存摺及提款卡，
    係針對個人身分之社會信用而予以資金流通之經濟活動，具
    有強烈之屬人性格，然金融帳戶之申請開設並無任何特殊之
    限制，一般民眾皆得以存入最低開戶金額之方式在不同金融
    機構申請數個存款帳戶使用，乃眾所週知之事實，亦為被告
    所應知，是依一般人之社會經驗，若遇他人不自行向金融機
    構申請存款帳戶，反向他人蒐集金融帳戶使用，乃甚為怪異
    之事，衡情，提供帳戶者對於該等帳戶是否係供合法使用，
    絕無不起疑心之理。又以今日社會，利用人頭帳戶供作詐欺
    取財犯罪工具，迭有所聞，亦經傳播媒體廣為報導，被告對
    此應無不知之理，自可預見向其收受帳戶提款卡之人士可能
    欲利用該金融機構帳戶供作詐騙他人匯入款項之用，藉由將
    所得資金存入後再行領出之過程，以達到隱瞞資金流向及避
    免提款行為人身分曝光之目的，惟被告未詳究他人取得金融
    機構帳戶提款卡之用途為何，即貿然將重要且專屬個人之提
    款卡及密碼交付予他人使用，顯有容認他人利用系爭金融機
    構存款帳戶作為詐欺取財犯罪工具發生之本意，是其確有幫
    助他人詐欺取財之不確定故意，至為灼然。
  (三)綜上所述，依據前揭事證之判斷結果，被告確有基於幫助他
    人詐欺取財之不確定故意，將自己所有渣打銀行新莊分行帳
    戶之提款卡及密碼，提供予該不詳真實姓名年籍不詳人士使
    用之犯行甚明。被告所辯無非係事後卸責之詞，不足採信。
    從而本件事證明確，被告犯行堪以認定，應予依法論科。
三、核被告甲○○所為，係犯刑法第30條第1 項前段、第339 條
    第1 項之幫助詐欺取財罪。另被告係基於幫助之意思，參與
    詐欺取財犯罪構成要件以外之行為，為幫助犯，應依刑法第
    30條第2 項之規定，按正犯之刑減輕之。原審以被告罪證明
    確，而適用刑法第339 條第1 項、第30條第1 項前段、第2
    項、第41條第1 項前段，刑法施行法第1 條之1 第1 項、第
    2 項前段等規定，並審酌被告無前科紀錄（見卷附之臺灣高
    等法院被告前案紀錄表），惟提供上開帳戶供他人詐欺取財
    ，助長詐騙財產犯罪之風氣，致使執法人員難以追查正犯之
    真實身分，增加被害人尋求救濟之困難，擾亂金融交易往來
    秩序，危害社會正常交易安全甚鉅，亦對被害人造成危害，
    兼衡被告之品行、生活狀況、智慮程度、犯罪之動機、目的
    、手段、犯罪後之態度等一切情狀，量處拘役55日，並諭知
    如易科罰金，以1,000 元折算1 日，其認事用法均無違誤，
    量刑亦屬妥適。上訴人即被告猶執前詞指摘原判決，並提起
    本件上訴，經核為無理由，應予駁回。
四、末查，被告前未曾因故意犯罪受有期徒刑以上刑之宣告，此
    有臺灣高等法院被告前案紀錄表1 份附卷可稽，因一時失慮
    ，致觸犯本件犯行，雖未坦認全部犯行，但因已與被害人乙
    ○○達成民事和解，並已經賠償其3,600 元，被害人亦向本
    院表示願意宥恕被告行為等語，此有本院98年附民移調字第
    150 號調解筆錄1 份可憑，本院審酌上情，認被告經此偵審
    程序及刑之宣告等教訓後，當知所警惕，信無再犯之虞，本
    院因認其所宣告之刑，以暫不執行為適當，併予宣告緩刑3
    年，以啟自新。
據上論斷，應依刑事訴訟法第455 條之1 第1 項、第3 項、第36
8 條，刑法第74條第1 項第1 款，判決如主文。
本案經檢察官鄭淑壬到庭執行職務
中    華    民    國    98    年    10    月    30    日
                  刑事第二十庭  審判長法  官  邱景芬
                                      法  官  陳明偉
                                      法  官  廖怡貞
以上正本證明與原本無異。
本判決不得上訴。
                                      書記官  周百川
中    華    民    國    98    年    10    月    30    日
附錄本案論罪科刑法條全文：
中華民國刑法第339條
（普通詐欺罪）
意圖為自己或第三人不法之所有，以詐術使人將本人或第三人之
物交付者，處5年以下有期徒刑、拘役或科或併科1千元以下罰金
。
以前項方法得財產上不法之利益或使第三人得之者，亦同。
前二項之未遂犯罰之。


司法院資訊處製作；財團法人民間司法改革基金會備份。
